【裁判字號】    92,台上,6344
【裁判日期】    921113
【裁判案由】    違反藥事法
【裁判全文】
最高法院刑事判決                              九十二年度台上字第六三四四號
    上  訴  人  甲○○
右上訴人因違反藥事法案件，不服台灣高等法院中華民國九十年四月二十七日第二審
判決（九十年度上訴字第八八九號，起訴案號：台灣桃園地方法院檢察署八十六年度
偵字第一五０九八號、第一五七八五號），提起上訴，本院判決如左：
    主  文
原判決撤銷，發回台灣高等法院。
    理  由
本件原判決認定：上訴人甲○○曾於民國八十年間因違反麻醉藥品管理條例案件，經
法院判處有期徒刑三月，如易科罰金以三十元折算一日執行完畢（尚未構成累犯），
猶不知悔悟，明知化學合成麻醉藥品安非他命類，係危害國民健康之藥物，早經行政
院衛生署公告為禁藥，竟基於概括之犯意，於八十六年十一月十三日晚上在桃園縣平
鎮市○○路七十二巷三號十一樓租屋處，連續將禁藥安非他命無償轉讓予陳榮華、黃
國樑二人，供陳、黃二人在該租屋處內施用。迨同日晚上十一時二十分許，為警循線
在上開租屋處查獲等情。因而維持第一審論處上訴人以連續明知為禁藥而轉讓罪刑部
分之判決，駁回上訴人在第二審之上訴，固非無見。
惟查：當事人聲請調查之證據，如法院未予調查，又未認其無調查之必要以裁定駁回
之，或雖經調查，其所得如何不足採取，亦未於判決理由內予以說明，其踐行之訴訟
程序，即難謂非違法。再被告之自白，不得作為有罪判決之唯一證據，仍應調查其他
必要之證據，以察其是否與事實相符，刑事訴訟法第一百五十六條第二項亦定有明文
。另藥事法第八十三條第一項之轉讓禁藥罪，以行為人明知禁藥而轉讓為犯罪構成要
件，即行為人與受讓人間應有轉讓禁藥之意思合致。卷查上訴人於警訊時，固曾坦承
其有免費提供安非他命予黃國樑吸食之行為（見偵字第一五０九八號卷第四頁），但
嗣其於第一審、原審審理中已堅決否認有此行為。而證人黃國樑於桃園縣警察局中壢
分局詢問時係供稱：「我是看到甲○○家中客廳放有吸食器，我就利用吸食器上殘留
之安非他命，點火燒烤，產生煙霧，吸其氣體入體內，那安非他命吸食器是甲○○的
」等語（見同上偵查卷第十七頁反面），嗣其於檢察官偵訊時亦供稱：「我是看到客
廳吸食器殘餘的安非他命，即拿來吸」、「是甲○○吸食用的，放該處我拿來吸食」
等語（見同上偵查卷第四十五頁反面、第七十五頁），另其於第一審調查時則供稱：
「至甲○○家中，見桌上有安非他命及吸食器而取用，當時甲○○不在場沒有看到」
、「但八十六年十一月十三日晚上在甲○○住屋處，我有去拿她的『安』來用，事後
有告訴她」等語（見第一審卷第二十六頁正、反面、第一二四頁反面）。依黃國樑前
開所述，其於八十六年十一月十三日晚上在上訴人住處取上訴人所有之安非他命施用
時，上訴人顯然並不知情，則黃國樑是否已徵得上訴人事前概括同意，得於未經告知
上訴人即得享用其安非他命？且黃國樑於事後係於何時告知上訴人有吸用其安非他命
？上訴人如何表示？此均攸關上訴人本部分之犯行能否成立，且上訴人之選任辯護人
於原審審理中已具狀請求再傳喚黃國樑查明上情（見原審卷第三十二頁）。原審就上
開聲請調查之事項，未予理會，復未說明何以不予調查之理由，即憑上訴人於警訊中
之自白及黃國樑前開之供述，而遽認上訴人縱然事後才被告知，仍無礙其提供安非他
命予黃國樑施用之犯行（見原判決第三頁第九行、第十行），自嫌速斷，並有應於審
判期日調查之證據而未予調查之違法。上訴意旨執以指摘原判決不當，非無理由，應
認原判決有撤銷發回更審之原因。
據上論結，應依刑事訴訟法第三百九十七條、第四百零一條，判決如主文。
中      華      民      國    九十二    年     十一     月     十三     日
                              最高法院刑事第八庭
                                  審判長法官  陳  炳  煌
                                        法官  陳  世  雄
                                        法官  韓  金  秀
                                        法官  吳  信  銘
                                        法官  徐  文  亮
      右正本證明與原本無異
                                              書  記  官
中      華      民      國    九十二    年     十一     月     二十     日


司法院資訊處製作；財團法人民間司法改革基金會備份。
